【裁判字號】    92,簡上,103
【裁判日期】    920820
【裁判案由】    給付票款
【裁判全文】
臺灣臺北地方法院民事判決                        九十二年度簡上字第一○三號
    上  訴  人  丁○○○○○○.
    被上訴人    彰化商業銀行股份有限公司
    法定代理人  甲○○
    訴訟代理人  乙○○
    訴訟代理人  丙○○
右當事人間請求給付票款事件，上訴人對於中華民國九十一年十二月三十日臺灣臺北
地方法院臺北簡易庭九十一年度北簡字第一五四○六號第一審判決提起上訴，本院判
決如左：
    主      文
原判決廢棄。
被上訴人在第一審之訴駁回。
第一、二審訴訟費用由被上訴人負擔。
    事      實
甲、上訴人方面：
一、聲明：如主文第一、二項所示。
二、陳述：除與原判決宣示筆錄記載相同者，茲引用之外，補稱：被上訴人持有原審
    被告柯玫杏於民國九十一年四月三十日所簽發、以世華銀行民生分行為付款人、
    面額合計新台幣（下同）一百八十萬元之支票三紙（各紙票據號碼、金額、提示
    日均如附表所示，下稱系爭支票），其上之背書並非上訴人所為，上訴人否認系
    爭支票背書之真正。又上訴人雖係錄影帶出租業，但於九十年間並未與訴外人勇
    士物流股份有限公司（下稱勇士物流公司）有任何業務往來，更未與勇士物流公
    司簽訂任何契約。至被上訴人所提出之勇士二○○一連續劇ＶＨＳ節目帶、ＶＣ
    Ｄ節目片合約書（下稱節目合約書）係他人偽造，其上之簽名並非上訴人所為，
    而印章亦非上訴人所有。
三、證據：提出萬泰商業銀行活期儲蓄原留印鑑欄、房屋租賃契約書為證。
乙、被上訴人方面：
一、聲明：駁回上訴。
二、陳述：除與原判決宣示筆錄記載相同者，茲引用之外，補稱：上訴人提出萬泰商
    業銀行活期儲蓄原留印鑑欄、房屋租賃契約書並無新立影視社之店章，故未能證
    明系爭支票上之背書非真正。又系爭節目合約書上「新立影視社」之印文與系爭
    支票上「新立影視社」之印文相符，足證系爭支票之背書誠屬真正，上訴人辯稱
    節目合約書上之印文及簽名係偽造，依民事訴訟法第二百七十七條規定，應負舉
    證責任。另上訴人於原審未依承辦法官之指示提出證據，故其在二審所提出之證
    據有延滯訴訟之虞。
三、證據：援用第一審所提證據。
    理      由
一、本件被上訴人起訴主張其因勇士物流公司持票辦理貼現，而持有原審被告柯玫杏
    所簽發、經由上訴人背書之系爭支票，詎屆期向付款人為付款之提示，竟均因存
    款不足而遭退票，爰依票據法第一百四十四條、第八十五條第一項、第九十六條
    、第一百三十三條之規定請求上訴人應與原審被告柯玫杏連帶給付票款一百八十
    萬元及自票據提示日起至清償日止按息百分之六計算之利息等語（原審被告柯玫
    杏部分，業經原審判決應如數給付，其並未上訴而告確定）。上訴人則以：上訴
    人與發票人並不相識，且無金錢往來。又系爭支票上之背書並非上訴人所為，且
    上訴人於九十年間與勇士物流公司間並無任何業務往來，更未與勇士物流公司簽
    訂任何契約。至被上訴人所提出之節目合約書係他人偽造，其上之簽名並非上訴
    人所為，而印章亦非上訴人所有等語置辯。
二、按私文書應由舉證人證其真正，民事訴訟法三百五十七條前段定有明文。又支票
    為無因證券，執票人行使票據上權利，就票據之取得，有無正當原因，或有無對
    價關係雖不負證明之責，惟此須以發票人或背書人之印文係真正為前提，如票據
    債務人就票據上之印文真正有爭執，而無法據以判斷票據行為由何人作成時，此
    項事實，按諸舉證責任分配之原則，應由執票人負舉證責任。本件被上訴人執有
    系爭支票，主張上訴人應負背書人之責任，然上訴人否認其上「新立影視社」之
    印文為真正，揆諸前揭說明，應由被上訴人負證明該印文為真正之責。經查，被
    上訴人雖提出系爭節目合約書影本一紙為證，惟上訴人亦否認該合約書之真正，
    而系爭節目合約書上「謝仁清」之簽名經與卷附萬泰商業銀行活期儲蓄原留印鑑
    欄及本院報到單上「謝仁清」之簽名筆跡以肉眼互相比對，無論筆觸、轉折、運
    筆法均有所不同，且被上訴人於另案即九十一年度北簡字第一四二三七號給付票
    款事件乃自承勇士物流公司之破產管理人亦無系爭節目合約書（參本院台北簡易
    庭九十一年度北簡字第一四二三七號判決），則被上訴人既無法提供系爭節目合
    約書之正本以供本院鑑定該合約書上「謝仁清」之簽名係上訴人所為，自無法以
    之推論該合約書上「新立影視社」之印文為真正，並進而證明系爭支票上關於「
    新立影視社」之背書為真正。此外，被上訴人復未舉他證以資證明系爭支票上「
    新立影視社」之背書為上訴人所為，或該印文為真正，是被上訴人主張上訴人應
    負背書人責任，即無足採。至被上訴人雖稱：上訴人於原審未依承辦法官之指示
    提出證據，故其在二審所提出之證據有延滯訴訟之虞等語。然按當事人無正當理
    由不從提出文書之命者，法院得審酌情形認他造關於該文書之主張或依該文書應
    證之事實為真實，民事訴訟法第三百四十五條第一項固有明文。惟如前所述，被
    上訴人就系爭支票背書之真正本應負舉證之責，是上訴人縱未依原審承辦法官之
    指示提出其與第一銀行、台北國際商業銀行往來之帳號及其分行資料，被上訴人
    自可聲請法院命該銀行提出，尚難因上訴人未依指示提出即遽認系爭支票之背書
    為真正，或上訴人有延滯訴訟之虞，是被上訴人前開主張亦無足取。
三、綜上所述，被上訴人既未能舉證證明上訴人確於系爭支票上背書，是其請求上訴
    人應負背書人責任，而須與原審被告柯玫杏就系爭支票負連帶給付之責，即屬無
    據。從而，被上訴人本於票據法第一百四十四條、第八十五條第一項、第九十六
    條、第一百三十三條之規定請求上訴人應與原審被告柯玫杏連帶給付票款一百八
    十萬元及自票據提示日起至清償日止按息百分之六計算之利息，即無理由，應予
    駁回。原審判命上訴人應如數給付，並依職權為假執行之宣告，自有未洽。上訴
    意旨指摘原判決不當，求予廢棄改判，為有理由，自應由本院予以廢棄改判如主
    文第二項所示。
四、據上論結，本件上訴為有理由，依民事訴訟法第四百三十六條之一第三項、第四
    百五十條、第七十八條，判決如主文。
中      華      民      國    九十二    年      八      月     二十     日
                                        民事第五庭審判長法  官  吳青蓉
                                                        法  官  賴劍毅
                                                        法  官  林秀圓
右正本證明與原本無異
如對本判決上訴，須於判決送達後二十日內向本院提出上訴狀，同時表明上訴理由；
如已於本判決宣示後送達前提起上訴者，應於判決送達後十日內補具上訴理由（均須
按他造當事人之人數附繕本）。
中      華      民      國    九十二    年      八      月     十一     日
                                                        書記官  林蓮女


司法院資訊處製作；財團法人民間司法改革基金會備份。
